臺灣臺北地方法院民事判決　九十年度重訴字第二五一三號
　　原　　　告　合作金庫銀行股份有限公司
　　法定代理人　丁○○
　　訴訟代理人　乙○○
　　　　　　　　甲○○
　　　　　　　　丙○○
　　被　　　告　天鶯塑膠股份有限公司
右當事人間請求給付借款事件，本院判決如左：
    主    文
被告應連帶給付原告新台幣壹仟佰壹拾捌萬柒仟貳佰伍拾玖元，及如附表所示之利
息、違約金。
訴訟費用由被告連帶負擔。
    事    實
甲、原告方面：
一、聲明：如主文第一項所示。
二、陳述：
（一）被告天鶯塑膠股份有限公司（以下稱天鶯公司）邀被告辛○○、庚○、己○、
      戊○○為連帶保證人，於民國八十五年七月二日向原告借款新台幣（下同）
      佰萬元，到期日為九十年七月二日，約定利息按年息百分之十．五計算，於原
      告基本放款利率調整時隨同調整，並自八十五年八月二日起以每一個月為一期
      ，共分六十期平均攤還本息，遲延履行時，除仍按上開利率計息外，逾期在六
      個月以內者，按上開利率加百分之十，者，按上開利率加百分之二十計算之違
      約金。詎被告自九十年五月二日起即未按期攤還本息，迭經催討，仍未清償。
（二）被告天鶯公司另於八十八年六月十日以被告辛○○、庚○、己○、戊○○為連
      帶保證人，出具借據向原告借款三百萬元，到期日為九十三年六月十日，約定
      利息按年息百分之十．三五五計算，於原告基本放款利率調整時隨同調整，並
      自八十八年七月十日起以每一個月為一期，共分六十期平均攤還本息，遲延履
      行時，除仍按上開利率計息外，逾期在六個月以內者，按上開利率加百分之十
      ，逾期超過六個月者，按上開利率加百分之二十計算之違約金。詎被告自九十
      年五月十日起即未按期攤還本息，迭經催討，仍未清償。
（三）被告天鶯公司於八十九年六月二十日以被告辛○○、庚○、己○、戊○○為共
      同發票人，開立本票向原告借款七百萬元，約定利息按年息百分之九．三七五
      按月計付，於原告基本放款利率調整時隨同調整，到期日為九十年十一月十六
      日，遲延履行時，除仍按上開利率計息外，逾期在六個月以內者，按上開利率
      加百分之十，逾期超過六個月者，按上開利率加百分之二十計算之違約金。詎
      被告自九十年九月二十日起即未按期攤還本息，迭經催討，仍未清償。
（四）被告天鶯公司於八十九年七月十九日以被告辛○○、庚○、己○、戊○○為共
      同發票人，開立本票向原告借款二百九十九萬元，約定利息按年息百分之十．
      一二五按月計付，於原告基本放款利率調整時隨同調整，到期日為九十年七月
      十九日，遲延履行時，除仍按上開利率計息外，逾期在六個月以內者，按上開
      利率加百分之十，逾期超過六個月者，按上開利率加百分之二十計算之違約金
      。詎被告自九十年八月三十日起即未按期攤還本息，迭經催討，仍未清償。
（五）被告天鶯公司另於八十九年十月十四日以被告辛○○、庚○、己○、戊○○為
      連帶保證人，出具借據向原告借款三百萬元，到期日為九十年十月十四日，約
      定利息按年息百分之九．三七五計算，於原告基本放款利率調整時隨同調整，
      如未按期攤還本息時，借款人即喪失期限之利益，債務即視為全部到期，逾期
      在六個月以內者，按上開利率加百分之十，逾期超過六個月者，按上開利率加
      百分之二十計算之違約金。詎被告自九十年五月十三日起即未按期攤還本息，
      迭經催討，仍未清償。
（六）被告天鶯公司於八十九年十一月三日以被告辛○○、庚○、己○、戊○○為共
      同發票人，開立本票向原告借款三百萬元，約定利息按年息百分之十．一二五
      按月計付，於原告基本放款利率調整時隨同調整，到期日為九十年十一月三日
      ，如未按期攤還本息時，借款人即喪失期限之利益，債務即視為全部到期，除
      仍按上開利率計息外，逾期在六個月以內者，按上開利率加百分之十，逾期超
      過六個月者，按上開利率加百分之二十計算之違約金。詎被告自九十年五月三
      日起即未按期攤還本息，迭經催討，仍未清償。
（七）被告天鶯公司於八十九年十二月二十日以被告辛○○、庚○、己○、戊○○為
      共同發票人，開立本票向原告借款二百萬元，約定利息按年息百分之十．一二
      五按月計付，於原告基本放款利率調整時隨同調整，到期日為九十年十二月二
      十日，如未按期攤還本息時，借款人即喪失期限之利益，債務即視為全部到期
      ，除仍按上開利率計息外，逾期在六個月以內者，按上開利率加百分之十，逾
      期超過六個月者，按上開利率加百分之二十計算之違約金。詎被告自九十年四
      月二十日起即未按期攤還本息，迭經催討，仍未清償。
（八）被告天鶯公司於九十年一月九日以被告辛○○、庚○、己○、戊○○為共同發
      票人，開立本票向原告借款一百五十萬元，約定利息按年息百分之九．八七五
      按月計付，於原告基本放款利率調整時隨同調整，到期日為九十年七月九日，
      如未按期攤還本息時，借款人即喪失期限之利益，債務即視為全部到期，除仍
      按上開利率計息外，逾期在六個月以內者，按上開利率加百分之十，逾期超過
      六個月者，按上開利率加百分之二十計算之違約金。詎被告自九十年六月九日
      起即未按期攤還本息，迭經催討，仍未清償。
（九）依被告所簽立之授信約定書（或借據其他約定事項）第五條第一款約定，如有
      任何一宗債務不依約清償或攤償本金時，借款人即喪失期限之利益，債務即視
      為全部到期，又第十二條約定雙方合意以臺灣臺北地方法院為第一審管轄法院
      ，為此提起本件訴訟。
（十）對被告抗辯之陳述：假扣押查封連帶保證人之財產，是因為被告有繳息不大正
      常之狀況，九十年五月十四日又發現被告甲存有退票十一張，為了防止被告脫
      產，才會假扣押連帶保證人的財產，假扣押有繳擔保金，而且是假扣押連帶保
      證人之不動產，與天鶯公司之營運無關，並不會影響天鶯公司之營運。被告自
      九十年五月二十一日就沒有繳息，於九十年六月初已成拒絕往來戶，附表一的
      借款於九十年七月二日已到期，但被告沒有清償，全部債務已視為到期。
三、證據：提出借據影本或本票影本共八紙、授信約定書影本、逾期放款依民法第三
    百二十三條規定順序收回債權備查簿、催收款項帳、放款帳務資料查詢單等件為
    證。
乙、被告方面：
Ａ、被告天鶯公司、辛○○部分：
一、聲明：駁回原告之訴。
二、陳述：借據、授信約定書、連帶保證書為真正，對原告請求之金額沒意見，但原
    告於被告正常繳息時，就假扣押查封連帶保證人之財產，造成被告資金運作困難
    ，所以五月份以後就沒有繳息。天鶯公司於五月份雖然有退票十幾張，但後來已
    經都在五月十八日補足了。原告假扣押連帶保證人之財產為不當，如其因此造成
    被告之損害，被告將另行訴訟請求。
Ｂ、被告庚○、己○、戊○○部分：
    被告庚○、己○、戊○○未於言詞辯論期日到場，亦未提出書狀作何聲明或陳述
    。
    理　　由
一、本件被告天鶯公司、辛○○、庚○、己○、戊○○未於言詞辯論期日到場，核無
    民事訴訟法第三百八十六條所列各款情形，爰依原告之聲請，由其一造辯論而為
    判決。
二、本件原告主張被告天鶯塑膠股份有限公司（以下稱天鶯公司）邀被告辛○○、庚
    ○、己○、戊○○為連帶保證人，先後於(1)民國八十五年七月二日向原告借款新
    台幣（下同）佰萬元，到期日為九十年七月二日，約定利息按年息百分之十．
    五計算，於原告基本放款利率調整時隨同調整，並自八十五年八月二日起以每一
    個月為一期，共分六十期平均攤還本息。(2)八十八年六月十日出具借據向原告借
    款三百萬元，到期日為九十三年六月十日，約定利息按年息百分之十．三五五計
    算，於原告基本放款利率調整時隨同調整，並自八十八年七月十日起以每一個月
    為一期，共分六十期平均攤還本息。(3)八十九年十月十四日出具借據向原告借款
    三百萬元，到期日為九十年十月十四日，約定利息按年息百分之九．三七五計算
    ，於原告基本放款利率調整時隨同調整。被告天鶯公司另以被告辛○○、庚○、
    己○、戊○○為共同發票人分別於(1)八十九年六月二十日開立本票向原告借款七
    百萬元，約定利息按年息百分之九．三七五按月計付，於原告基本放款利率調整
    時隨同調整，到期日為九十年十一月十六日。(2)八十九年七月十九日開立本票向
    原告借款二百九十九萬元，約定利息按年息百分之十．一二五按月計付，於原告
    基本放款利率調整時隨同調整，到期日為九十年七月十九日。(3)八十九年十一月
    三日開立本票向原告借款三百萬元，約定利息按年息百分之十．一二五按月計付
    ，於原告基本放款利率調整時隨同調整，到期日為九十年十一月三日。(4)八十九
    年十二月二十日開立本票向原告借款二百萬元，約定利息按年息百分之十．一二
    五按月計付，於原告基本放款利率調整時隨同調整，到期日為九十年十二月二十
    日。(5)九十年一月九日開立本票向原告借款一百五十萬元，約定利息按年息百分
    之九．八七五按月計付，於原告基本放款利率調整時隨同調整，到期日為九十年
    七月九日。並均約定如有任何一宗債務不依約清償或攤償本金時，借款人即喪失
    期限之利益，債務即視為全部到期，除仍按約定利率計息外，逾期在六個月以內
    者，按上開利率加百分之十，逾期超過六個月者，按上開利率加百分之二十計算
    之違約金。並合意以本院為第一審管轄法院，詎被告天鶯公司就上開借款，僅攤
    還算至附表利息欄利息起算日之前一日之本息，餘欠本金一千三百一十八萬七千
    二百五十九元及附表所示之利息、違約金迄未清償之事實，業據其提出與所述相
    符之借據及本票影本共八紙、授信約定書影本等件為證。被告天鶯公司、辛○○
    自承借據、授信約定書及連帶保證書為真正，對原告主張之借款金額亦不爭執，
    被告庚○、己○、戊○○則既不於言詞辯論期日場爭執，復不提出書狀答辯以供
    本院斟酌，原告之主張，自堪信為真實。
三、按借用人應於約定期限內，返還與所借用物種類、品質、數量相同之物。又稱保
    證者，謂當事人約定，一方於他方之債務人不履行債務時，由其代負履行責任之
    契約；又保證債務，除契約另有訂定外，包含主債務之利息、違約金、損害賠償
    及他從屬於主債務之負擔；另連帶債務之債權人，得對債務人中之一人或數人或
    其全體同時或先後請求全部或一部之給付，民法第四百七十八條、第七百三十九
    條、第七百四十條、第二百七十三條第一項分別定有明文。本件原告主張被告天
    鶯公司以被告辛○○、庚○、己○、戊○○為連帶保證人或共同發票人，出具借
    據、開立本票向伊借款，未按期攤還本息，依約債務全部視為到期，已如前述，
    則原告請求被告連帶清償，自屬有據。被告天鶯公司雖抗辯原告於其尚有持續繳
    息時即假扣押連帶保證人之不動產為不當云云，惟原告係因被告繳息不大正常，
    又發現被告天鶯公司有退票情形，為保障其債權，防天鶯公司脫產，才供擔保假
    扣押連帶保證人之不動產，已據原告所陳明，查原告假扣押者為連帶保證人之財
    產，應不致影響被告天鶯公司之營運，被告清償債務之責任亦不因之而受影響，
    自不得以連帶保證人之財產被假扣押為由而拒絕清償。
四、從而，原告本於消費借貸及保證之法律關係，請求被告連帶給付新台幣壹仟佰
    壹拾捌萬柒仟貳佰伍拾玖元，及如附表所示之利息、違約金，為有理由，應予准
    許。
五、結論：本件原告之訴為有理由，依民事訴訟法第三百八十五條第一項前段、第八
    十五條第二項，判決如主文。
中　　　華　　　民　　　國　　九十一　　年　　　一　　　月　　  十五　　日
                              民事第一庭法　　　官　張靜女
右為正本係照原本作成
如對本判決上訴，須於判決送達後廿日內向本院提出上訴狀
中　　　華　　　民　　　國　　九十一　　年　　　一　　　月　　  十五　　日
　　　　　　　　　　　　　　　　　　　　法院書記官　朱小燕
